臺北高等行政法院判決
　　　　　　　　　　　　　　　　　　 95年度訴字第02228號
　　　　　　　　　　　　　　　.
原　　　告　甲○○
被　　　告　銓敘部
代　表　人　乙○○部長）住同.
訴訟代理人　丙○○
　　　　　　丁○○
上列當事人間因任用事件，原告不服公務人員保障暨培訓委員會
中華民國95年6 月20日95公審決字第0184號復審決定，提起行政
訴訟，本院判決如下：
　　主  文
原告之訴駁回。
訴訟費用由原告負擔。
　　事  實
一、事實概要：原告應民國（下同）80年全國性公務人員高等考
    試2 級考試一般民政職系民政科考試及格（生效日期：82年
    12月13日），取得公務人員薦任第6 職等任用資格，於92年
    11月3 日任臺南縣歸仁鄉公所薦任第7 職等至第8 職等一般
    行政職系課長，經被告審定合格實授，至93年考績晉敘薦任
    第8 職等年功俸6 級630 俸點，於94年7 月1 日調任臺南縣
    歸仁鄉公所薦任第8 職等至第9 職等一般行政職系主任秘書
    （機要職務），經被告審定以機要人員任用，94年考績結果
    核敘薦任第9 職等年功俸4 級650 俸點。95年3 月1 日調任
    該鄉公所薦任第7 職等至第8 職等一般行政職系秘書（機要
    職務），經被告以95年3 月28日部銓五字第0952621116號函
    （下稱原處分）審定以機要人員任用，核敘薦任第8 職等年
    功俸6 級630 俸點，並於該函備註載明，原告俸級已敘薦任
    第8 職等年功俸最高級，其94年1 月至12月服務年資不予提
    敘等語。原告不服提起復審，遭決定駁回，遂提起行政訴訟
    。
二、兩造聲明：（原告未於準備程序及言詞辯論期日到庭，聲明
    及陳述依其起訴狀記載）
　(一)原告聲明：
    1.復審決定及原處分均撤銷。
    2.被告應作成原告為「薦任第9 職等，年功俸4級650俸點，
      94年1月至12月服務年資應予提敘」之審定處分。
    3.訴訟費用由被告負擔。
　(二)被告聲明：
    1.駁回原告之訴。
    2.訴訟費用由原告負擔。
三、兩造之爭點：被告依俸給法第13條及其施行細則第5條規定
                就原告本件改任職務所為級俸之審定，是否違
                法？
　(一)原告主張之理由：
    1.原告係常任文官，經臺南縣歸仁鄉前任鄉長拔擢為機要職
      之薦任8 職等至9 職等之主任秘書，94年考績結果並經核
      敘薦任第9 職等年功俸4 級650 俸點在案，即原告並非一
      般機要人員，原處分適用違反法律保留原則之俸給法施行
      細則第5 條第1 項規定，其合法性有疑義。
    2.原處分備註原告俸級已敘薦任第8 職等年功俸最高級，其
      94年1 月至12月服務年資不予提敘，無異使原告94年之服
      務績效歸零，原告誠難折服。
    3.原處分未適用被告92年9 月19日部法二字第0922281318號
      函為有利原告之審定，復審決定亦未予糾正，實有不適用
      法規之違誤。
　(二)被告主張之理由：
    1.查公務人員任用法（下稱任用法）第9 條第1 項規定：「
      公務人員之任用，應具有左列資格之一：一、依法考試及
      格。二、依法銓敘合格。三、依法升等合格。」第11條規
      定：「各機關辦理機要職務之人員，得不受第9 條任用資
      格之限制。前項人員，機關長官得隨時免職。機關長官離
      職時應同時離職。」第18條第1 項規定：「現職公務人員
      調任，依左列規定：．．．三、在同官等內調任低職等職
      務，除自願者外，以調任低一職等之職務為限，均仍以原
      職等任用．．．」同法施行細則第11條第1 項規定：「本
      法第11條第1 項所稱辦理機要職務之人員，指擔任經銓敘
      部同意列為機要職務，得不受法定任用資格限制，並經銓
      敘審定以機要人員任用之人員。」準此，機要人員不受任
      用法第9 條法定任用資格之限制，其進用與調任，得因機
      關首長用人需要，調整不同職務列等之機要職務，機關長
      官得隨時將其免職，且機關長官離職時亦應同時離職，故
      並無原具公務人員官等職等任用資格或敘原俸級之保障，
      亦無任用法第18條有關在同官等內調任低職等職務，仍以
      原職等任用規定之適用。復查公務人員俸給法（下稱俸給
      法）第11條第1 項規定：「依法銓敘合格人員，．．．在
      同官等內調任低職等職務以原職等任用人員，仍敘原俸級
      。」機要人員並非俸給法第11條第1 項所稱「依法銓敘合
      格人員」及「在同官等內調任低職等職務以原職等任用人
      員」並無「仍敘原俸級」之適用。原告係機要人員在同官
      等內調整低職等機要職務（薦任第8 職等至第9 職等機要
      主任秘書調整為薦任第7 職等至第8 職等機要秘書），不
      得依任用法第18條第1 項規定仍以原職等任用，亦無俸給
      法第11條第1 項所稱仍敘原俸級之適用。
    2.俸給法第13條規定：「不受任用資格限制人員，依法調任
      或改任受任用資格限制之同職等職務時，具有相當性質等
      級之資格者，應依其所具資格之職等最低級起敘，其原服
      務較高或相當等級年資得按年核計加級。」第23條規定：
      「經銓敘部銓敘審定之等級，非依本法、公務員懲戒法及
      其他法律之規定，不得降敘。」同法施行細則第5 條規定
      ：「本法第13條所稱不受任用資格限制人員，指各機關辦
      理機要職務之人員，其俸級之銓敘審定依下列規定：．．
      ．三、現職機要人員調整同官等或較低官等機要職務，自
      該職務所列職等最低俸級起敘。但其原任機要年資比照合
      於公務人員考績法第11條之規定，得於該職務列等範圍內
      晉升職等，如有積餘年資得按年核計加級。．．．前項機
      要人員如調任或改任其他受法定任用資格限制之職務時，
      除第4 款人員適用本法第11條銓敘審定俸級外，仍應依其
      所具考試等級資格起敘俸級，不適用本法第23條之規定。
      」機要人員俸級之核敘，應依俸給法第13條及其施行細則
      第5 條規定辦理，其經被告銓敘審定以機要人員任用之俸
      級，不適用俸給法第23條有關不得降敘規定之保障。
    3.原告指稱原處分適用違反法律保留原則之俸給法施行細則
      第5 條第1 項：查司法院釋字第480 號解釋之解釋理由書
      略以：「國家對人民自由權利之限制，應以法律定之且不
      得逾必要程度，憲法第23條定有明文。但法律內容不能鉅
      細靡遺，一律加以規定，其屬細節性、技術性之事項，法
      律自得授權主管機關以命令定之，俾利法律之實施。行政
      機關基於此種授權，在符合立法意旨且未逾越母法規定之
      限度內所發布之施行細則或命令，自為憲法之所許，此項
      意旨迭經本院解釋在案。惟在母法概括授權情形下，行政
      機關所發布之施行細則或命令究竟是否已超越法律授權，
      不應拘泥於法條所用之文字，而應就該法律本身之立法目
      的，及其整體規定之關聯意義為綜合判斷。．．．」俸給
      法第6 條規定應各等級考試及格初任各官等職務人員俸級
      之核敘；第7 條規定升官等考試及格初任各官等職務等級
      之起敘；第8 條規定試用人員俸級之起敘；第9 條規定特
      種考試及格資格任用之人員等，另具有公務人員任用資格
      者，應以其所具公務人員任用資格重新銓敘審定俸級；第
      11條規定依法銓敘合格人員調任職務時俸級核敘之規定；
      第12條規定公立學校教育人員、公營事業人員轉任行政機
      關職務俸級之核敘；第13條規定機要人員依法調任或改任
      受任用資格限制職務時俸級之核敘；第14條規定銓敘合格
      人員離職再任時之俸級核敘；第15條規定升官等人員俸級
      之核敘。均係就公務人員考試及格或銓敘合格等具任用資
      格人員之俸級如何核敘所為規定，亦即並未就不受任用資
      格限制人員之俸級如何核敘予以規定。爰考試院依據俸給
      法第27條規定：「本法施行細則，由考試院定之。」於同
      法施行細則第5 條規定，俸給法第13條所稱「不受任用資
      格限制人員」俸級之核敘，係基於上開俸給法之明確授權
      ，於實務執行上本於立法意旨所訂之補充性及細節性規定
      。並無逾越母法，更難謂施行細則違反法律保留原則。
    4.俸給法第11條、第14條及第15條係就銓敘合格或升官等考
      試及格人員調任或升任職務如何核敘予以規定，由於機要
      人員毋須具備公務人員任用資格，且係審定「以機要人員
      任用」之人員，自與銓敘合格或升官等考試及格人員有別
      。是以，機要人員調整較高官等、較低官等或同官等機要
      職務時，自無俸給法第11條、第14條及第15條「仍敘原俸
      級」或「敘同數額俸點之俸級」之適用。縱使其俸級之核
      敘結果，產生與「仍敘原俸級」或「敘同數額俸點之俸級
      」相同之情形，亦係適用俸給法施行細則第5 條第1 項相
      關規定之結果，並非保障機要人員原核敘之俸級。又機要
      人員基於機關首長用人需要，常有調整不同職務列等機要
      職務之情形，而不同列等之機要職務，俸級核敘之起敘點
      不一，並非依考試及格等級起敘俸級。如依原告所指稱，
      為保障其曾經被告審定以機要人員任用之職等俸級，於調
      整機要職務時應適用俸給法所定銓敘合格人員之相關規定
      核敘俸級，則其與一般公務人員相較，有失衡平，且予機
      要人員之保障優於一般公務人員，有失當初機要人員俸級
      另為規範之意旨。
    5.原告於94年7 月1 日調任臺南縣歸仁鄉公所薦任第8 職等
      至第9 職等一般行政職系主任秘書（機要職務），經被告
      審定以機要人員任用，歷至94年考績晉敘薦任第9 職等年
      功俸4 級650 俸點，嗣於95年3 月1 日（第15屆鄉長發布
      派令）調整為臺南縣歸仁鄉公所薦任第7 職等至第8 職等
      一般行政職系秘書（機要職務），茲依前揭俸給法施行細
      則第5 條第1 項第3 款規定，現職機要人員調整同官等機
      要職務，應自該職務所列職等最低俸級起敘，即應自薦任
      第7 職等本俸1 級415 俸點起敘，其原任機要年資比照合
      於公務人員考績法第11條之規定，得於該職務列等（薦任
      第7 職等至第8 職等）範圍內晉升職等，如有積餘年資得
      按年核計加級。惟原告於92年11月3 日曾任臺南縣歸仁鄉
      公所薦任第7 職等至第8 職等一般行政職系課長，經被告
      審定合格實授，歷至93年考績晉敘薦任第8 職等年功俸6
      級630 俸點有案，其曾經被告銓敘審定合格實授之俸級，
      依俸給法第23條規定應予保障，爰依其機要秘書職務列等
      範圍內逕予換敘薦任第8 職等年功俸6 級630 俸點，並於
      審定函備註欄加註：「二、該員俸級已敘薦任第8 職等年
      功俸最高級，其94年1 月至12月服務年資無法提敘。」原
      告俸級如自薦任第7 職等本俸1 級415 俸點起敘，再採計
      84年、85年2 年年終考績均列甲等，合於公務人員考績法
      第11條之規定，晉敘薦任第8 職等本俸1 級445 俸點，再
      採計86年至94年計9 年服務年資，依俸給法第17條規定按
      年核計加級，則僅能核敘至薦任第8 職等年功俸5 級610
      俸點。據此，被告已充分考量原告依法核敘俸級應有之權
      益。又原告之俸級已敘至職務列等薦任第8 職等年功俸最
      高級，其於94年1 月至12月曾任薦任第9 職等機要主任秘
      書之服務年資無法提敘，應俟將來調任相當職等職務時，
      再依俸給法第17條相關規定辦理提敘俸級事宜。
    6.原告指稱原處分未適用被告92年9 月19日部法二字第0922
      281318號函為有利原告之審定，比照任用法施行細則第17
      條第1 項規定核敘俸級一節：查上開函釋係指具有法定任
      用資格之機要人員，於依法改任其他須具法定任用資格職
      務時，如何核敘俸級疑義之解釋。與原告係以現職機要人
      員調整為同官等機要職務之性質不同，自無從援引比照。
　　理  由
一、原告經合法通知，無正當理由而未於言詞辯論期日到場，核
    無行政訴訟法第218 條準用民事訴訟法第386 條所列各款情
    形，依被告之聲請，由其一造辯論而為判決，合先敘明。
二、按任用法第9 條第1 項規定：「公務人員之任用，應具有左
    列資格之一：一、依法考試及格。二、依法銓敘合格。三、
    依法升等合格。」第11條規定：「各機關辦理機要職務之人
    員，得不受第9 條任用資格之限制。前項人員，機關長官得
    隨時免職。機關長官離職時應同時離職。」第18條第1 項規
    定：「現職公務人員調任，依左列規定：．．．三、在同官
    等內調任低職等職務，除自願者外，以調任低一職等之職務
    為限，均仍以原職等任用．．．」同法施行細則第11條規定
    ：「本法第11條第1 項所稱辦理機要職務之人員，指擔任經
    銓敘部同意列為機要職務，得不受法定任用資格限制，並經
    銓敘審定以機要人員任用之人員。本法第11條第2 項所稱機
    關長官離職時應同時離職，指機關長官退休( 職) 、卸任、
    調職、辭職、免職、撤職、去職、解職或死亡時，其所進用
    之機要人員，應由原( 新) 任之機關長官或其代理人，於同
    時將該機要人員免職。機關長官停職或休職時，由其代理人
    視業務需要辦理。各機關未具任用資格初任機要人員，依所
    任職務在職務列等表所列最低職等以機要人員任用。如調任
    或改任其他受法定任用資格限制之職務時，應重新銓敘審定
    其任用資格。」次按俸給法第11條第1 項規定：「依法銓敘
    合格人員，．．．在同官等內調任低職等職務以原職等任用
    人員，仍敘原俸級。」第13條規定：「不受任用資格限制人
    員，依法調任或改任受任用資格限制之同職等職務時，具有
    相當性質等級之資格者，應依其所具資格之職等最低級起敘
    ，其原服務較高或相當等級年資得按年核計加級。」第23條
    規定：「經銓敘部銓敘審定之等級，非依本法、公務員懲戒
    法及其他法律之規定，不得降敘。」第27條規定：「本法施
    行細則，由考試院定之。」同法施行細則第5 條第1 項規定
    ：「本法第13條所稱不受任用資格限制人員，指各機關辦理
    機要職務之人員，其俸級之銓敘審定依下列規定：．．．三
    、現職機要人員調整同官等或較低官等機要職務，自該職務
    所列職等最低俸級起敘。但其原任機要年資比照合於公務人
    員考績法第11條之規定，得於該職務列等範圍內晉升職等，
    如有積餘年資得按年核計加級。．．．前項機要人員如調任
    或改任其他受法定任用資格限制之職務時，除第4款 人員適
    用本法第11條銓敘審定俸級外，仍應依其所具考試等級資格
    起敘俸級，不適用本法第23條之規定。」可知機要人員因不
    受任用法第9 條法定任用資格之限制，其進用與調任，得因
    機關首長用人需要，調整不同職務列等之機要職務，機關長
    官得隨時將其免職，且機關長官離職時亦應同時離職，並非
    俸給法第11條第1 項所稱「依法銓敘合格人員」及「在同官
    等內調任低職等職務以原職等任用人員」，故無原具公務人
    員官等職等任用資格或敘原俸級之保障。亦即並無任用法第
    18條有關在同官等內調任低職等職務，仍以原職等任用，及
    俸給法第11條第1 項所稱仍敘原俸級規定之適用。是現職機
    要人員調整其他機要職務時，仍應依初任機要人員之規定，
    按所任職務在職務列等表所列最低職等任用及起敘，僅其原
    任機要年資得予採計比照考績升等及提敘俸級而已。
三、原告應80年全國性公務人員高等考試2 級考試一般民政職系
    民政科考試及格（生效日期：82年12月13日），取得公務人
    員薦任第6 職等任用資格，於92年11月3 日任臺南縣歸仁鄉
    公所薦任第7 職等至第8 職等一般行政職系課長，經被告審
    定合格實授，至93年考績晉敘薦任第8 職等年功俸6 級630
    俸點，於94年7 月1 日調任臺南縣歸仁鄉公所薦任第8 職等
    至第9 職等一般行政職系主任秘書（機要職務），經被告審
    定以機要人員任用，94年考績結果核敘薦任第9 職等年功俸
    4 級650 俸點。95年3 月1 日調任該鄉公所薦任第7 職等至
    第8 職等一般行政職系秘書（機要職務），經被告以95年3
    月28日部銓五字第0952621116號函審定以機要人員任用，核
    敘薦任第8 職等年功俸6 級630 俸點，並於該函備註載明，
    原告俸級已敘薦任第8 職等年功俸最高級，其94年1 月至12
    月服務年資不予提敘等語。原告不服，循序提起行政訴訟，
    主張其係常任文官，94年考績結果並經核敘薦任第9 職等年
    功俸4 級650 俸點在案，並非一般機要人員，原處分適用違
    反法律保留原則之俸給法施行細則第5 條第1 項規定，顯有
    違誤云云。經查：
  (一)原告原任臺南縣歸仁鄉公所薦任第8 職等至第9 職等機要職
    主任秘書時，固曾經核敘薦任第9 職等年功俸4 級650 俸點
    ，惟其95年3 月1 日調任現職該鄉公所薦任第7 職等至第8
    職等機要職秘書，係機要人員在同官等內調整低職等機要職
    務（薦任第8 職等至第9 職等機要主任秘書調整為薦任第7
    職等至第8 職等機要秘書），不得依任用法第18條第1 項規
    定仍以原職等任用，亦無俸給法第11條第1 項所稱仍敘原俸
    級之適用。依俸給法施行細則第5 條規定，原告原應以所任
    現職職等最低俸級起敘，然其係前經銓敘審定合格實授薦任
    第8 職等年功俸6 級630 俸點有案之公務人員，得以現職列
    等範圍內之同職等俸級核敘，而此職等俸級已是其現職最高
    俸級，自無從再予採計其曾任機要人員年資提敘俸級。是被
    告審定原告現職為以機要人員任用，核敘薦任第8 職等年功
    俸6 級630 俸點，並於同函備註載明：原告俸級已敘薦任第
    8 職等年功俸最高級，其94年1 月至12月服務年資不予提敘
    ，揆諸首開規定，並無違法之處。
  (二)按「國家對人民自由權利之限制，應以法律定之且不得逾必
    要程度，憲法第23條定有明文。但法律內容不能鉅細靡遺，
    一律加以規定，其屬細節性、技術性之事項，法律自得授權
    主管機關以命令定之，俾利法律之實施。行政機關基於此種
    授權，在符合立法意旨且未逾越母法規定之限度內所發布之
    施行細則或命令，自為憲法之所許，此項意旨迭經本院解釋
    在案。惟在母法概括授權情形下，行政機關所發布之施行細
    則或命令究竟是否已超越法律授權，不應拘泥於法條所用之
    文字，而應就該法律本身之立法目的，及其整體規定之關聯
    意義為綜合判斷．．．」司法院釋字第480 號著有解釋。查
    依任用法第11條第1 項規定，各機關辦理機要職務人員不受
    該法有關任用資格之限制，係考試用人制度之例外規定，該
    等人員之權益自與經考試及格任用者有別，其非屬合格實授
    人員，並無公務人員身分及俸級之保障，業如前述。而俸給
    法第13條僅就機要人員調任或改任受任用資格限制職務之俸
    級核敘為規範，則俸給法施行細則第5 條就初任機要人員、
    現職機要人員調整機要職務、現職公務人員調任機要職務或
    機要人員離職後再任機要職務之俸級審定為補充規定，核係
    基於俸給法第27條之授權，就俸給法第13條審定不受任用資
    格限制之機要人員級俸所訂頒之補充及細節性規定，並無逾
    越母法授權限度，尚難謂有違法律保留原則。
  (三)被告92年9 月19日部法二字第0922281318號函係就具有法定
    任用資格之機要人員，於依法改任其他須具法定任用資格職
    務時如何核敘俸級所為之解釋，與原告係以現職機要人員調
    整為同官等機要職務之性質不同，自無從援引比照。
四、綜上所述，原告主張均無可採。從而原處分及復審決定均無
    違誤，原告仍執前詞訴請撤銷，並命被告作成原告為「薦任
    第9 職等，年功俸4 級650 俸點，94年1 月至12月服務年資
    應予提敘」之審定處分，為無理由，應予駁回。
五、兩造其餘陳述於判決結果不生影響，無庸一一論列，併予敘
    明。
據上論結，本件原告之訴為無理由，依行政訴訟法第218 條、第
98條第3 項前段，民事訴訟法第385 條第1 項前段，判決如主文
。
中　　華　　民　　國　　96　　年　 　7　　月　 26  　 日
                  第三庭審判長法  官   姜素娥
                              法  官   陳國成
                              法  官   楊莉莉
上為正本係照原本作成。
如不服本判決，應於送達後20日內，向本院提出上訴狀並表明上
訴理由，如於本判決宣示後送達前提起上訴者，應於判決送達後
20日內補提上訴理由書（須按他造人數附繕本）。
中　　華　　民　　國　　96　　年　 　7　　月　 26  　 日
                              書記官   林俞文
